臺灣高雄地方法院民事判決　　　　　　　 94年度訴字第898號
原　　　告　乙○○
兼　上一人
訴訟代理人　甲○○
被　　　告　丁○○
當事人間請求損害賠償事件，本院於民國94年9 月26日言詞辯論
終結，判決如下：
    主  文
被告應給付原告乙○○新台幣肆萬柒仟元；原告甲○○新台幣柒
萬壹仟柒佰貳拾元，及均自民國九十四年四月二十七日起至清償
日止，按年息百分之五計算之利息。
原告其餘之訴駁回。
訴訟費用由被告負擔。
本判決第一項得假執行。但被告如分別以新臺幣肆萬柒仟元、新
台幣柒萬壹仟柒佰貳拾元為原告乙○○、甲○○預供擔保後，得
免為假執行。
原告其餘假執行之聲請駁回。
    事  實  及  理  由
一、原告主張：被告於民國93年11月30日下午4 時許，駕駛車牌
    號碼1073-FC 號自用小客車（下稱被告車輛），沿高雄市○○○路由東向西方向行駛，途經該路90之15號前（下稱肇事
    地點），不慎追撞前方停等紅燈，由原告甲○○所駕駛其夫
    即原告乙○○所有之CL-1969 號自用小客車（下稱原告車輛
    ；甲○○未因追撞受傷），雙方下車察看後，被告即返回車
    內欲離開肇事地點，嗣甲○○以被告未賠償其車輛損害，為
    防止被告離去，乃站在被告車輛駕駛座旁，詎被告竟倒車以
    駕駛座車門撞擊甲○○，致甲○○因而受有頭部外傷、左耳
    後瘀傷及胸部鈍挫傷等傷害。被告所涉傷害行為，經台灣高
    雄地方法院檢察署（下稱高雄地檢署）檢察官提起公訴，本
    院以94年度簡字第2238號判決拘役50日，得易科罰金，被告
    不服提起上訴，復經本院以94年度簡上字第347 號判決駁回
    上訴確定在案。被告對於原告因此所受損害，自應負擔侵權
    行為損害賠償責任。本件乙○○因被告侵權行為受有車輛修
    復費用損害合計新台幣（下同）96000 元；甲○○因被告侵
    權行為所受損害，包括醫療費用部分：受有1720元；非財產
    上損害部分：受有500000元之損失，總計甲○○得請求賠償
    之金額為501720元等情。爰依民法第184 條第1 項前段、第
    19 3條第1 項、第195 條第1 項前段、第196 條侵權行為損
    害賠償法律關係，聲明：（一）被告應給付乙○○96000 元
    ；應給付甲○○501720元，及均自起訴狀繕本送達被告翌日
    即94年4 月27日起至清償日止，按年息百分之5 計算之利息
    。（二）願供擔保請准宣告假執行。
二、被告則以：並未倒車以駕駛座車門撞擊甲○○，不知甲○○
    為何受有前開傷害；原告車輛老舊，修復費用應予折舊等語
    ，資為抗辯。聲明：（一）原告之訴駁回。（二）如受不利
    判決，願供擔保請准宣告假執行。
三、兩造不爭執事項：
（一）被告於93年11月30日下午4 時許，駕駛被告車輛，沿高雄
      市○○○路由東向西方向行駛，途經肇事地點，不慎追撞
      前方停等紅燈，由甲○○所駕駛其夫即乙○○所有之原告
      車輛後，雙方下車察看。
（二）被告所涉傷害行為，經高雄地檢署檢察官提起公訴，並據
      本院以94年度簡字第2238號判決拘役50日，得易科罰金後
      ，被告不服提起上訴，復經本院以94年度簡上字第347 號
      判決駁回上訴確定在案。
四、茲兩造於本院審理中協商爭點為：（一）被告是否倒車以駕
    駛座車門撞擊甲○○？甲○○是否因而受有前開傷害？其間
    是否具有因果關係？被告是否應對原告負擔侵權行為損害賠
    償責任？（二）乙○○請求車輛修復費用；甲○○請求醫療
    費用、非財產上損害之項目及金額，是否有理由？分述如下
    ：
（一）被告是否倒車以駕駛座車門撞擊甲○○？甲○○是否因而
      受有前開傷害？其間是否具有因果關係？被告是否應對原
      告負擔侵權行為損害賠償責任？
  １﹑經查，被告倒車以駕駛座車門撞擊甲○○乙情，業經目擊
      證人丙○○證述：伊看到甲○○及被告各自站在所駕駛車
      輛之車尾及車頭對談，不到30秒，被告就返回所駕駛車輛
      內並要關上車門，甲○○旋走到駕駛座與車門之間阻止被
      告離去，被告即突然加油門倒車約1 至2 米，其間是煞車
      踩停、踩停的方式，甲○○當時有被車門撞到等語（本院
      卷第71頁以下）綦詳，核與甲○○此部分主張相符。再矧
      以丙○○與兩造均無親戚僱佣關係，為兩造所不爭執，自
      無為虛偽證言甘冒刑事訴追危險之可能，是其上開所述，
      堪信與事實相符。從而，被告否認倒車及以車門撞擊甲○○云云，不足採取。次查，甲○○受有前開傷害，有高雄
      市立聯合醫院（下稱聯合醫院）診斷證明書2 紙在卷可按
      ，復經本院向聯合醫院調取甲○○病歷資料核閱屬實，有
      該院94年6 月14日高市聯醫病字第0940003432號函附資料
      在卷可參，堪予認定。又查，甲○○主張被告倒車以駕駛
      座車門撞擊，係先撞到胸部，之後踩停、踩停間撞到耳朵
      、頭部乙節，核與丙○○證述撞擊情形、位置大致相符，
      同堪認定。已徵甲○○所受前開傷害確係被告倒車以駕駛
      座車門撞擊所致，被告傷害之行為與甲○○受傷之結果間
      ，具有相當因果關係甚明。此外，被告所涉傷害行為，經
      高雄地檢署檢察官提起公訴，並據本院以94年度簡字第
      2238 號 判決拘役50日，得易科罰金後，被告不服提起上
      訴，復經本院以94年度簡上字第347 號判決駁回上訴確定
      在案乙節，已如前述，益徵被告故意傷害之行為與原告所
      受傷害之結果間，確具有因果關係。從而，被告否認不知
      甲○○為何受傷云云，亦難採信。
  ２﹑再查，乙○○主張被告車輛於上開時地，不慎自後追撞原
      告車輛，致原告車輛受有損害乙節，為被告所不爭執，復
      經證人丙○○證明屬實，並有原告車輛照片4 幀在卷可考
      ，且據本院向高雄市政府警察局交通大隊調取現場照片5
      幀在卷可查。堪認原告車輛確於上開時地遭被告車輛追撞
      ，致受有損害無訛。
  ３﹑按因故意或過失，不法侵害他人之權利者，負損害賠償責
      任；不法傷害他人之身體或健康者，對於被害人因此喪失
      或減少勞動能力，或增加生活上需要時，應負損害賠償責
      任；不法侵害他人之身體、健康、名譽、自由、信用、隱
      私、貞操，或不法侵害其他人格法益而情節重大者，被害
      人雖非財產上之損害，亦得請求賠償相當之金額；不法毀
      損他人之物者，被害人得請求賠償其物因毀損所減少之價
      額。民法第184 條第1 項前段、第193 條第1 項、第195
      條第1 項前段及第196 條分別著有明文。本件甲○○受有
      前開傷害及原告車輛受有損害，既出於被告行為所致，則
      揆諸前揭說明，被告自應負擔侵權行為損害賠償責任。
（二）乙○○請求車輛修復費用；甲○○請求醫療費用、非財產
      上損害之項目及金額，是否有理由？分述如下：
  １﹑乙○○部分：
    (1)車輛修復費用部分：
      按損害賠償之目的，在填補所生之損害，其應回復者非原
      來狀態，而係應有狀態。依民法第196 條請求賠償物被毀
      損所減少之價額，得以修復費用為估定之標準，但以必要
      者為限（例如：修復材料部分以新品換舊品，應予折舊）
      。最高法院著有79年台上字第2130號裁判要旨及77年5 月
      17 日 第9 次民庭會議決議可資參照。經查，乙○○主張
      原告車輛係82年出廠，至本件事故發生日即93年11月30日
      止，其車齡已逾5 年；因本件事故受有損害，支出必要修
      復費用工資部分37200 元、材料部分58800 元，合計9600
      0 元乙節，業經訴外人百立汽車保養廠（下稱百立公司）
      修車師傅俞文卿到庭證述甚詳，並有行車執照、百立公司
      修理費用明細在卷可證，堪可認定。經核修復費用工資部
      份37200 元，乃回復原狀所必須支出之費用，應予准許；
      另材料部份5880 0元，因係以新品替代舊品，應予折舊，
      而依行政院頒布之固定資產耐用年數表及固定資產折舊率
      表，其他業用客車之耐用年數為5 年，而原告車輛使用年
      數已逾此5 年期間，已如上述，則其所得主張材料部分之
      修復費用，應以殘價計算即9800元【其計算方式：殘價＝
      取得成本÷（耐用年數＋1）；58800÷（5 ＋1）＝9800
      】。是乙○○得請求修復費用之金額為47000 元（37200
      ＋9800＝47000）； 逾此部分之請求，即屬無據。
  ２﹑甲○○部分：
    (1)醫療費用部分：
      甲○○因被告過失行為，致受有前開傷害，實際支出醫療
      費用1720元，為被告所不爭執（本院94年9 月5 日言詞辯
      論筆錄第2 頁），並有聯合醫院、高雄醫學大學附設中和
      紀念醫院、有德中醫診所醫療單據16紙在卷可佐。而按甲○○所受損害，既由被告所造成，則其支出上開醫療費用
      部分，被告自應負擔賠償責任。是原告請求被告給付醫療
      費用1720 元，即屬有據。
    (2)非財產上損害部分：
      本院審酌甲○○係民國45年12月20日出生，擔任家庭主婦
      ，乙○○每月交付生活費約30000 元，高中畢業，目前名
      下擁有房屋2 棟土地3 筆（現值合計約0000000 元），90
      年度至92年度利息所得合計分別為154133元、81031 元、
      85699 元；被告係民國28年4 月16日出生，之前從事廢五
      金收購工作，每月收入約20000 餘元，現無職業，每月除
      老人年金3000元外，別無收入，國小畢業，目前名下擁有
      土地9 筆，1987年份SANYANG 廠牌、1990年份YUELOONG廠
      牌、1988年份VOLVO 廠牌、1980年份CH INA廠牌汽車各1
      部，90年度無所得，91年度及92年度所得合計分別為6688
      0 元、86960 元等情，分別據甲○○、被告陳述在卷，並
      有本院依職權查詢之稅務電子閘門財產所得調件明細表在
      卷可稽。足徵甲○○正值中年、收入、所得、財產不少，
      學歷中等，社會地位普通；被告較長、收入、所得、財產
      不多，學歷較低，社會地位普通。堪認兩造社會地會相當
      ，惟甲○○年紀較輕，收入、所得、財產、學歷均優於被
      告；又甲○○於被告倒車以車門撞擊時，大喊救命乙節，
      亦經丙○○證述在卷。顯見甲○○當時受到極度驚嚇，將
      影響其日後心裡健康；並被告迄今仍否認侵害行為，態度
      惡劣；且未與甲○○達成和解，賠償其損害；暨甲○○因
      被告故意傷害行為所受傷害，尚非重大等兩造社會、身分
      、職業、所得、經濟能力、甲○○所受傷害程度、痛苦及
      被告事後態度等一切情節，認甲○○請求被告賠償非財產
      上損害部分，以70000 元為適當；逾此部分之請求，尚屬
      無據，應予駁回。
  ３﹑綜上，乙○○得請求之金額為47000 元；甲○○得請求之
      金額為71720 元（1720＋70000＝71720）。
五、末按給付無確定期限者，債務人於債權人得請求給付時，經
    其催告而未為給付，自受催告時起，負遲延責任。其經債權
    人起訴而送達訴狀，或依督促程序送達支付命令，或為其他
    相類之行為者，與催告有同一之效力；遲延之債務，以支付
    金錢為標的者，債權人得請求依法定利率計算之遲延利息；
    應付利息之債務，其利率未經約定，亦無法律可據者，週年
    利率為百分之5 ，民法第229 條第2 項、第233 條第1 項前
    段及第203 條分別定有明文。經查，本件民事起訴狀係於94
    年4 月26日送達被告，有送達回證附卷可查，從而，原告依
    侵權行為之法律關係，請求被告給付乙○○47000 元；甲○○71720 ，及均自起訴狀繕本送達被告翌日即94年4 月27日
    起至清償日止，按週年利率百分之5 計算之利息，為有理由
    ，應予准許。逾此部分之請求為無理由，應予駁回。
六、本件判決所命給付之金額，未逾50萬元，爰依民事訴訟法第
    389 條第1 項第5 款規定，為職權宣告假執行。至原告雖聲
    請就勝訴部分為假執行之宣告等語，惟按原告得請求之金額
    既未逾50萬元，則有關其勝訴部分，所為願供擔保，請准宣
    告假執行之聲明，即無庸參酌，併予敘明。又被告就原告勝
    訴部分，陳明願供擔保，請准宣告免為假執行，核無不合，
    爰酌定如主文第4 項後段所示金額，併准許之。再原告敗訴
    部分，其假執行之聲請，既失依附，應予駁回。
七、本件事證已臻明確，兩造其餘攻擊防禦方法及舉證，核於判
    決結果不生影響，爰不一一論斷，附此敘明。
八、據上論結：原告之訴一部有理由，一部無理由，依民事訴訟
    法第79條、第389 條第1 項第5 款、第392 條第2 項，判決
    如主文。
中　　華　　民　　國　　94　　年　　10　　月　　14　　日
                  民事第二庭審判長法      官　李昭彥
                                  法　　　官　鄭詠仁
                                  法　　　官　黃呈熹
以上正本證明與原本無異。
如對本判決上訴，須於判決送達後20日內向本院提出上訴狀，同
時表明上訴理由（原判決所違背之法令及其具體內容或依訴訟資
料可認為原判決有違背法令之具體事實）；如已於本判決宣示後
送達前提起上訴者，應於判決送達後10日內補具上訴理由（均須
按他造當事人之人數附繕本）。
中　　華　　民　　國　　94　　年　　10　　月　　14　　日
                                  書  記  官  曾瓊玉
